【裁判字號】    91,訴,3277
【裁判日期】    920429
【裁判案由】    誣告
【裁判全文】
臺灣高雄地方法院刑事判決                        九十一年度訴字第三二七七號
    公  訴  人  臺灣高雄地方法院檢察署檢察官
    被      告  甲○○
    被      告  丁○○
    選任辯護人  蔡燦汶
右列被告因誣告案件，經檢察官提起公訴（九十年度偵字第三八九六號），本院判決
如左：
    主  文
甲○○、丁○○均無罪。
    理  由
一、公訴意旨略以：緣有戊○○曾於民國八十五年四月間，持附表所示六張支票向丁○○調借現金週轉，惟該六張支票竟於到期日因存款不足無法兌現，丁○○即於
    八十七年十一月十三日向臺灣高雄地方法院自訴戊○○涉有詐欺取財罪嫌，經法
    院於八十八年一月三日以八十七年度自字第五三三號判決戊○○無罪，丁○○不
    服判決提起上訴後，於臺灣高等法院高雄分院以八十八年度上易字第四四六號審
    理該上訴案期間，從訴訟過程得知該案似無法判決戊○○有罪，竟與甲○○基於
    共同犯意聯絡，意圖使戊○○受刑事處分，丁○○先將附表所示六張支票轉交甲○○持有，甲○○再基於票據持有人身份，虛構戊○○曾以附表所示無法兌現六
    張支票向甲○○調借現金之事實，認為戊○○因此涉有詐欺取財罪嫌云云，向該
    管檢察署即臺灣高雄地方法院檢察署提臺告訴，檢察官因此以八十八年度偵字第
    二八二五七號進行偵查程序。該案經檢察官於八十九年六月二十一日認戊○○罪
    嫌不足為不起訴處分後，甲○○不服聲請再議，再經臺灣高等法院高雄分院檢察
    署發回續查，復為臺灣高雄地方法院檢察署檢察官於九十年十二月二十八日以八
    十九年度偵續字第三三○號以戊○○犯罪嫌疑不足為不起訴處分。
二、本件公訴人認被告甲○○、丁○○涉有前開犯行，係以告訴人戊○○於偵查中指
    述綦詳，復有臺灣高雄地方法院八十七年度自字第五三三號判決、臺灣高等法院
    高雄分院以八十八年度上易字第四四六號判決、臺灣高雄地方法院檢察署八十八
    年度偵字第二八二五七號與八十九年度偵續字第三三○號不起訴處分書各一份在
    卷可稽，又被告兩人雖辯稱附表所示六張支票，確係告訴人持向被告甲○○調現
    ，並願意提出證據以證其實，惟檢察官自始均未收受被告兩人所提出之證據，足
    見被告所辯應屬拖延訴訟之虛詞，委不足採，本件事證明確，被告犯行足堪認定
    為其所憑之論據。
三、按犯罪事實應依證據認定之，無證據不得推定其犯罪事實；檢察官就被告犯罪事
    實，應負舉證責任，並指出證明之方法；又不能證明被告犯罪者，應諭知無罪之
    判決。刑事訴訟法第一百五十四條、第一百六十一條第一項及第三百零一條第一
    項前段分別定有明文。又按而所謂認定犯罪事實之證據，係指足以認定被告確有
    犯罪行為之積極證據而言，該項證據自須適合於被告犯罪事實認定，始得採為斷
    罪資料；苟未能發現相當證據，或證據不足以證明，自不能以推測或擬制之方法
    ，以為裁判基礎。最高法院著有二十九年度上字第三一０五號及四十年度臺上字
    第八六號判例可資參照。
四、訊據被告甲○○及丁○○均堅決否認其事，被告甲○○辯稱：「戊○○透過乙○○介紹，拿七張支票跟我借錢，而且這七張票乙○○都有背書，只有兌現一張，
    其他六張都沒有兌現，我之前與丁○○不認識，是戊○○與乙○○介紹的」等語
    ，被告丁○○則辯稱：「我之前不認識甲○○，我認識甲○○是戊○○介紹的，
    我告戊○○的並不涉及附表所示之支票，這六張票跟我一點關係都沒有，我告的
    是其他支票」等語，辯護意旨亦稱：「一、系爭三張借款明細表乃告訴人戊○○
    自己所書立，並非出自被告丁○○之手；二、三張借款明細表所列多筆借款，不
    以積欠答辯人丁○○的部分為限，尚包括告訴人戊○○向他人（如甲○○）及地
    下錢莊借貸部分在內；三、被告丁○○在自訴戊○○詐欺案中，始終僅主張告訴
    人戊○○之欠款為新臺幣（下同）二百多萬元，而非三張借款明細表全部；四、
    系爭六張支票確係告訴人戊○○為向甲○○借款而直接交付甲○○，告訴人戊○○謂交付予被告丁○○，乃捏造之詞」等語。經查：
  (一)證人丙○○證稱：「八十五年五月十五日左右，甲○○打電話向我借二十萬元，
    約在五甲七老爺釣蝦場見面，並給我兩張支票，在八十五年五月二十五日左右又
    叫我拿兩張支票去換回二十萬元現金，支票付款銀行是美國運通銀行臺北分行，
    發票人是戊○○，收款人是寫我」等語（詳見本院九十二年三月二十五日訊問筆
    錄），核與被告甲○○情節所辯相符。
  (二)本院依職權調閱本院八十七年度自字第五三三號詐欺案卷宗，依被告丁○○於該
    案所提出之自訴理由續三狀及所附自證十六所載，被告丁○○於該案中並未就附
    表所示之以美國運通銀行臺北分行為付款銀行之支票對告訴人戊○○提出自訴並
    引為證據，與公訴人認定之事實顯不相符。
  (三)又綜觀本院八十七年度自字第五三三號判決及臺灣高等法院高雄分院八十八年度
    上易字第四四六號判決理由，均未提及本案附表所示之支票，難以上開判決認定
    被告丁○○有於該案以附表所示支票對告訴人戊○○提出詐欺自訴，又依臺灣高
    雄地方法院檢察署檢察官八十九年度偵續字第三三０號不起訴處分書理由所載，
    亦無法認定被告丁○○有於本院八十七年度自字第五三三號及臺灣高等法院高雄
    分院八十八年度上易字第四四六號案件審理時執本案附表所示支票對告訴人戊○○有所主張，亦難以遽而認定被告丁○○有誣告犯意。
  (四)告訴人戊○○於偵查中指述稱：「附表所示支票六紙係於八十五年四月間交予被
    告丁○○調借現金之用，豈料被告非但收受支票後未借出款項，竟持該支票向告
    訴人索討錢財。」云云，惟依被告丁○○提出之本院八十五年度公字第五０二五
    七四號公證書暨所附房屋租賃契約書所示，被告丁○○與告訴人戊○○於八十五
    年五月十日簽訂房屋租賃契約書，約定由被告丁○○承租告訴人戊○○所有坐落
    高雄縣鳥松鄉○○村○○路一六二號房屋，租金每月一萬元，租期自八十五年五
    月十日起至九十年五月九日止，共五年，租金並由被告丁○○於訂約當日一次付
    清六十萬元予告訴人戊○○，若告訴人戊○○前開指述屬實，豈有於被告丁○○
    持附表所示支票向其索討錢財之後，仍願與被告丁○○訂立長達五年之房屋租賃
    契約之可能？又依被告丁○○提出之臺東區中小企業銀行匯款申請書所示，被告
    丁○○於八十五年五月十三日尚匯款十萬元予告訴人戊○○，如被告丁○○如告
    訴人戊○○前開指述所示，持附表所示支票六紙向其索取錢財，焉有可能再於一
    個月後匯款予告訴人戊○○？顯見告訴人戊○○於偵查中之指述並不實在，不能
    採為認定被告甲○○、丁○○犯行之依據。
  (五)此外，公訴人亦未提出其他證據證明被告甲○○及丁○○有誣告犯行，揆諸前揭
    法律規定及判例意旨，即屬不能證明被告犯罪，依法應諭知無罪之判決。
據上論斷，依刑事訴訟法第三百零一條第一項，判決如主文。
本案經檢察官黃元冠到庭執行職務。
中      華      民      國    九十二    年      四      月    二十九    日
                                  臺灣高雄地方法院刑事第四庭
                                      法  官  陳業鑫
右正本證明與原本無異。
如不服本判決，應於判決送達後十日內，向本院提出上訴狀。
                                      書記官  陳素徵
中      華      民      國    九十二    年      五      月      二      日


司法院資訊處製作；財團法人民間司法改革基金會備份。
